【裁判字號】    97,訴,5489
【裁判日期】    971031
【裁判案由】    侵權行為損害賠償
【裁判全文】
臺灣臺北地方法院民事判決              97年度訴字第5489號
原      告  甲○○
訴訟代理人  黃坤鍵律師
被      告  丙○○
上列當事人間請求侵權行為損害賠償事件，經本院刑事庭裁定移
送前來，本院於民國97年10月21日言詞辯論終結，判決如下：
    主      文
被告應給付原告新臺幣壹佰零柒萬捌仟零肆拾柒元及自民國九十
七年五月六日起至清償日止，按週年利率百分之五計算之利息。
原告其餘之訴駁回。
訴訟費用由被告負擔百分之三十五，餘由原告負擔。
    事實及理由
一、按因侵權行為涉訟者，得由行為地之法院管轄。民事訴訟法
    第15條第1 項定有明文。查原告主張被告所為侵權行為發生
    地點在臺北市信義區市○○道○段10號與八德路4段36巷口，
    而該處屬於本院管轄範圍，是被告住所地雖非本院轄區，惟
    依上開規定，本院仍有管轄權，先此敘明。
二、原告起訴主張：
  (一)被告於民國96年11月30日上午7時30分許，駕駛車牌號碼001
    -BLH號重機車，沿臺北市信義區市○○道○ 段，由西往東方
    向行駛，行經該路段10號與八德路4 段36巷口時，本應依交
    通道路安全規則第93條、第94條之規定，注意行車速度，依
    速限標誌或標線之規定，注意行車速度及車前狀況，並隨時
    採取必要之安全措施，而綜合當時天候、光線、路況等情狀
    ，均屬正常，並無不能注意之情事，孰料被告竟以60公里之
    時速超速行駛，並疏未注意車前狀況，隨時採取必要之安全
    措施，適逢原告駕駛車牌號碼KEC-158 號重機車，由南往北
    方向行駛欲穿越該路口，被告應注意、能注意而未注意原告
    駕車行徑，致閃避不及，其所駕機車前車頭乃撞及原告之左
    小腿，而受有左側脛骨及腓骨嚴重截節性骨折、右側肩峰鎖
    骨關節分離之傷害，被告對此顯有過失。
  (二)按因故意或過失，不法侵害他人之權利者，負損害賠償責任
    。故意以背於善良風俗之方法，加損害於他人者亦同。次按
    汽車、機車或其他非依軌道行駛之動力車輛，在使用中加損
    害於他人者，駕駛人應賠償因此所生之損害。又按不法侵害
    他人之身體或健康者，對於被害人因此喪失或減少勞動能力
    或增加生活上之需要時，應負損害賠償責任。末按不法侵害
    他人之身體、健康、名譽、自由、信用、隱私、貞操，或不
    法侵害其他人格法益而情節重大者，被害人雖非財產上之損
    害，亦得請求賠償相當之金額。民法第184 條第1項、第191
    條之2前段、第193條第1項、第195 條第1項前段分別定有明
    文。被告上開過失不法行為致使原告受有前揭傷害之犯行，
    已經鈞院以97年度交簡上字第78 號判處有期徒刑4月，是原
    告自得依上開規定請求被告予以賠償。
  (三)查原告因受有上開傷害而至國軍松山醫院就診治療，支出醫
    療費用、救護車車資及購買膝支架之費用共計新臺幣（下同
    ）96,093元。另按親屬代為照顧被害人之起居，固係基於親
    情，但親屬看護所付出之勞力並非不能評價為金錢，雖因二
    者身分關係而免除被害人之支付義務，惟此種基於身分關係
    之恩惠，自不能加惠於加害人。故由親屬看護時雖無現實看
    護費之支付，仍應認被害人受有相當於看護費之損害，得向
    上訴人請求賠償，始符公平原則。最高法院94年度臺上字第
    1543號判決意旨可參。本件原告遭被告不法侵害後，生活起
    居均無法自理，不但無法自行沐浴，就連如廁均需人攙扶，
    復健期間均係由原告之親屬乙○○照料一切生活起居，依上
    開最高法院之見解，被告自應賠償原告相當於看護費之損害
    。而看護費之認定，應比照僱用職業護士之費用，惟鑑於僱
    用本國籍職業護士之費用較高，原告僅以聘用外籍看護工之
    費用為標準，且依國軍松山醫院診斷證明書記載，原告需專
    人24小時照護，時間至少需2 年。而依目前市場之看護人員
    費用行情，國軍松山醫院之全日看護每日2,000 元，一般私
    人中心全日看護費用亦介於1,900元至2,100元之間，是以每
    日2,000元計算原告所得請求之看護費用，應即為1,460,000
    元（2,0003652＝1,460,000）。此外，被告違反行車注
    意義務，致使原告受有傷害，而原告已逾杖期之年，兒孫均
    已成年，本應處遊山玩水、含飴弄孫，因被告一時不慎致無
    法四處行走，就連如廁沐浴均需他人照料，況且原告年邁，
    體力、復原能力均不如壯年，乍逢此傷害，情何以堪，爰請
    求非財產上損害賠償2,500,000 元，以資慰藉。
  (四)原告上開各項得請求損害賠償之金額總計4,056,093（96,09
    3＋1,460,000＋2,500,000＝4,056,093）元，礙於被告資力
    及強制執行現實之考量，僅就其中3,127,851 元為一部請求
    。並聲明：被告應給付原告3,127,851 元及自起訴狀繕本送
    達翌日起至清償日止，按週年利率5%計算之利息。
三、被告辯稱：
    原告駕駛機車行駛在斑馬線上又闖紅燈，對於本件車禍之發
    生與有過失，是兩造均有過失，且原告提出之單據雖無爭執
    ，然請求金額過高，實無法賠償等語。並聲明：駁回原告之
    訴。
四、本院查：
  (一)原告主張被告於96年11月30日上午7 時30分許，駕駛車牌號
    碼001-BLH號重機車，沿臺北市信義區市○○道○段，由西往
    東方向行駛，行經該路段10號與八德路4 段36巷口時，本應
    注意行車速度，依速限標誌或標線之規定，注意行車速度及
    車前狀況，並隨時採取必要之安全措施，而綜合當時天候、
    光線、路況等情狀，均屬正常，並無不能注意之情事，孰料
    被告竟以60公里之時速超速行駛，並疏未注意車前狀況，隨
    時採取必要之安全措施，適逢原告駕駛車牌號碼KEC-158 號
    重機車，由南往北方向行駛欲穿越該路口，被告應注意、能
    注意而未注意原告駕車行徑，致閃避不及，其所駕機車前車
    頭乃撞及原告之左小腿，而受有左側脛骨及腓骨嚴重截節性
    骨折、右側肩峰鎖骨關節分離之傷害等事實，業據原告提出
    國軍松山醫院附設民眾診療服務處醫松証字第97000108號診
    斷證明書（甲種）為證，並有臺北市政府警察局交通警察大
    隊道路交通事故初步分析研判表、道路交通事故現場圖、補
    充資料表、談話紀錄表、道路交通事故調查報告表及現場照
    片附卷可參（本院97年度北調字第383 號調解卷第17頁至第
    23頁、第28頁至第33頁），且為被告所不否認，而被告上開
    過失傷害犯行，更經本院以97年度交簡上字第78號判決判處
    有期徒刑4月，有判決書在卷可稽，自堪信原告主張為真。
  (二)按汽車行駛時，駕駛人應注意車前狀況，並隨時採取必要之
    安全措施，又行車速度，依速限標誌或標線之規定，無速限
    標誌或標線者，行車時速不得超過50公里，道路交通安全規
    則第94條第3項、第93條第1項第1 款前段分別定有明文，復
    依同規則第2條第1項第1 款，該規則所稱「汽車」包含機器
    腳踏車。本件被告騎乘機車行經前開路段時，自應依前開規
    定注意行車時速不得超過50公里及車前狀況，隨時採取必要
    之安全措施，而衡諸當時狀況天候晴，日間自然光線，路面
    乾燥無缺陷、無障礙物，視距良好，並無不能注意之情事，
    有上開事故調查報告表可稽，是客觀上並無不能注意之情事
    ，詎被告竟疏未注意，反以時速60公里之速度超速行駛，並
    疏未注意車前狀況，隨時採取必要之安全措施，致其所騎乘
    之機車撞及原告所駕駛之重型機車並致其受有上述傷害，是
    其就本件車禍事故之發生為有過失甚為明確，且其過失顯與
    原告所受前揭傷害有相當因果關係，自應依民法第184條第1
    項前段及191條之2前段規定負損害賠償責任。
  (三)然按損害之發生或擴大，被害人與有過失者，法院得減輕賠
    償金額，或免除之。民法第217條第1項定有明文。經查，本
    件車禍發生地點在行人穿越道上，此有前開道路交通事故現
    場圖可參，且參酌上開交通事故談話紀錄表所示，原告於接
    受警察訊問時亦坦承當時欲沿行人穿越道到對面等語（前開
    調解卷第18頁、第20頁）。而查行人穿越道，係供行人穿越
    道路所設，此為道路交通安全規則第134 條所明定，是機車
    自不得行駛於行人穿越道上。從而，原告違規行駛於行人穿
    越道上使被告閃避不及而致生本件車禍事故，核其所為自屬
    與有過失。爰審酌被告之過失行為在於超速行駛及未注意車
    前狀況隨時採取必要安全措施，過失情節非輕，然原告為達
    迅速抵達對向之目的，未循正常行車模式駕車，反貪圖便利
    違規行駛於行人穿越道上，不僅侵害行人用路之權利，更屬
    非常規駕駛行為，實非正常駕駛人所得以預見，其過失情節
    亦非輕微。是本院認兩造就本件車禍事故發生之過失情節相
    同，應各負50% 之過失比例，並依上開規定以此過失比例減
    輕被告之賠償金額。
  (四)按不法侵害他人之身體或健康者，對於被害人因此喪失或減
    少勞動能力或增加生活上之需要時，應負損害賠償責任。末
    按不法侵害他人之身體、健康、名譽、自由、信用、隱私、
    貞操，或不法侵害其他人格法益而情節重大者，被害人雖非
    財產上之損害，亦得請求賠償相當之金額。民法第193條第1
    項、第195條第1項前段分別定有明文。查原告主張支出醫療
    費用、計程車資及購買膝支架之費用共計96,093元，業已提
    出統一發票、各項醫療費用收據、醫療費用明細收據為證，
    上開費用核屬原告因受有前開傷害所增加生活上需要之支出
    ，且被告並不爭執，自堪信為真。又查原告主張其因受有前
    揭傷害至今骨折尚未癒合需輪椅輔助行動，以及受傷後需專
    人24小時照顧兩年等情，有上開診斷證明書可證，足信為真
    。至原告雖未實際雇用看護專責照顧而支出看護費用，惟按
    親屬代為照顧被害人之起居，固係基於親情，但親屬看護所
    付出之勞力並非不能評價為金錢，雖因二者身分關係而免除
    被害人之支付義務，惟此種基於身分關係之恩惠，自不能加
    惠於加害人。故由親屬看護時雖無現實看護費之支付，仍應
    認被害人受有相當於看護費之損害，得向上訴人請求賠償，
    始符公平原則。最高法院94年度臺上字第1543號判決意旨可
    參。據此，原告自仍得向被告請求相當於看護費之損害。而
    原告主張雇用全日看護每日費用為2,000 元，業據提出國軍
    松山醫院代聘護佐、護工申請單為證，且被告並不爭執其真
    正，自可採信。從而，參酌原告需受全日照護之時間為兩年
    ，每日費用2,000 元，其所可請求相當於看護費之損害，應
    為1,460,000 元（2,0003652＝1,460,000）。末查，原
    告於本件車禍發生時之年紀為79歲，於此高齡遭逢車禍而受
    有上開傷害，對其身體健康造成重大損害，生理與心理必均
    受有嚴重創傷，爰審酌其所受傷勢及被告之過失情節，以及
    卷負附稅務電子閘門財產所得調件明細表所示兩造之財產狀
    況等一切情狀，本院認原告主張之非財產上損害賠償，應以
    600,000元為適當。
  (五)承上所述，原告本可請求被告賠償之金額為2,156,093 元（
    96,093＋1,460,000＋600,000＝2,156,093 ），惟據上揭本
    院認定之過失比例依民法第217條第1項減輕被告之賠償金額
    後，原告所得請求之損害賠償總額，即為1,078,047元（2,1
    56,09350%＝1,078,047，小數點以下四捨五入）。至於被
    告另辯稱其無法負擔賠償金額云云，核與其依法應負之損害
    賠償責任無涉，非可採信，併此敘明。
五、綜上所述，原告依侵權行為損害賠償之法律規定，請求被告
    給付1,078,047 元及自起訴狀繕本送達翌日即97年5月6日起
    至清償日止，按週年利率5%計算之法定遲延利息，為有理由
    ，應予准許。逾此部分之請求，則無理由，應予駁回。
六、訴訟費用負擔之依據：民事訴訟法第79條。
中    華    民    國    97    年    10    月    31    日
                  民事第四庭    法  官  余明賢
以上正本係照原本作成
如對本判決上訴，須於判決送達後20日內向本院提出上訴狀
中    華    民    國    97    年    10    月    31    日
                                書記官  楊勝欽


司法院資訊處製作；財團法人民間司法改革基金會備份。
